【裁判字號】    88,上訴,4676
【裁判日期】    890126
【裁判案由】    組織犯罪防制條例等
【裁判全文】
臺灣高等法院刑事判決                          八十八年度上訴字第四六七六號
    上  訴  人  臺灣板橋地方法院檢察署檢察官
    被      告  甲○○
    選任辯護人  謝家健律師
右上訴人因被告違反組織犯罪防制條例等案件，不服臺灣板橋地方法院八十七年度訴
字第一二四四號，中華民國八十八年一月十四日第一審判決（起訴案號：臺灣板橋地
方法院檢察署八十六年度偵字第三六七○、四六九九號）提起上訴，本院判決如左：
    主  文
原判決關於甲○○部份撤銷。
甲○○共同連續意圖營利，聚眾賭博，處有期徒刑伍月，如易科罰金以參佰元折算壹
日。
扣案麻將牌壹付、賭資新台幣壹萬貳仟參佰伍拾元、抽頭金壹仟捌佰元、帳冊參本、
帳單玖張、本票壹拾肆張、空白本票貳本、建物及土地所有權狀影本八張均沒收。
    事  實
一、甲○○與陳翰緯、陳鴻智、蔡耀忠（三人均經原審以賭博罪判決有期徒刑參月確
    定）、賴欽泉（經原審以賭博罪判決有期徒刑陸月確定）等人，共同基於常業賭
    博之犯意，並意圖營利，自八十五年十二月中旬起，迄八十六年一月三十一日止
    ，提供臺北縣三重市○○路一四二之二號七樓之房屋，供不特定人在其內以麻將
    賭博財物，甲○○任金主、賴欽泉任現場負責人，陳翰緯、陳鴻智及蔡耀忠等人
    則分任記帳、把風等職務，而提供賭博場所聚眾賭博財物，賭客在上址以麻將賭
    博財物時，每次糊牌即抽取新台幣（以下同）二百元至八百元不等之抽頭金，如
    賭客賭輸財物可以簽發本票或質押不動產所有權狀影本之方式向其借款再賭，如
    賭客不足四人，即由賴欽泉、陳翰緯、陳鴻智及蔡耀忠等人下場充數參與賭博；
    甲○○、陳翰緯、陳鴻智、蔡耀忠、賴欽泉均恃此為業。嗣經警於八十六年一月
    三十一日十九時三十分許在上址查獲得知上情，並扣得渠等所有之麻將賭具一付
    、抽頭金一千八百元、賭資一萬二千三百五十元、帳冊三本、本票十四張、建物
    及土地所有權狀影本八張、帳單九張、空白本票二本。
二、案經台北市政府警察局報請台灣板橋地方法院檢察署檢察官偵查起訴。
    理  由
一、訊據被告甲○○堅決否認有開設經營賭場及僱用其餘被告擔任記帳、把風等工作
    ，辯稱：伊與賴欽泉是朋友，當天係去賴欽泉處泡茶，當時只有賴欽泉、蔡耀忠
    、陳鴻智等人自己在打麻將而已，並無所謂的賭場，伊在看電視，並未參與賭博
    云云。
二、惟查：（一）被告經營賭場犯行業據同案被告賴欽泉於警訊陳述明確，賴欽泉供
    稱：賭場主持人為甲○○，僱請渠擔任記帳及租借賭博場所，並充當警方人員查
    獲時之人頭；被告以每月三萬元新台幣代價僱請渠，並幫賭場清理場地及幫賭客
    購買物品，賭場內香煙檳榔飲料吃飯等均係渠購買，購買餐飲費用則由被告支付
    ；賭徒係以麻將作為賭博工具，以一千元為底，一百元為一台，每自摸一把抽新
    台幣二百元，四圈下來抽八百元，抽頭金由渠入帳後交給被告；本票則係賭徒賭
    輸沒錢時簽發向被告調現之用，處理本票之事全部都是被告在負責等語。賴欽泉
    於偵查中亦曾供述：賭場八十五年十二月中旬起經營，甲○○是金主，是甲○○
    僱渠擔任賭場記帳工作，並出面承租房子，若被查就出面當人頭，甲○○每月給
    渠三萬元，係主持人等語。（二）又同案被告蔡耀忠亦於警訊供陳：是由賴欽泉
    抽頭入帳後交給甲○○，被告甲○○係主持人兼金主，負責提供現金給賭客賭輸
    時應急之用，如調借大筆金額，除了簽立本票還要拿土地、建物所有權狀影本及
    身分證、戶口名簿影本抵押以為徵信等語；同案被告陳鴻智同於警訊供陳：該職
    業性賭場幕後金主為甲○○，主持人應該也是他．．．抽頭金由渠入帳後交給賴
    欽泉，再轉交給甲○○．．．渠記帳之酬金是向賴欽泉拿的，每個月四萬元為代
    價，賴欽泉給渠的四萬元是向甲○○支領的．．．本票是賭徒賭輸沒錢時簽發向
    被告調現金之用等語。（三）上開同案被告證言均供述明確且互核相符，雖賴欽
    泉嗣後於原審翻異前詞，稱被告未參加並非主持人，賭資係渠出借予賭客，不夠
    再向被告商借；惟同案被告警訊證詞並無瑕疵已如上述，賴欽泉更異陳述應為事
    後迴護被告之詞，尚不足以為被告有利之證明。況無論依同案被告警訊、偵查或
    原審之證詞，被告確有提供賭資之行為毫無疑問，是被告所辯其與賭場經營無關
    ，係訪友人在場看電視云云，均有悖於事理，無可採信。綜上所述，被告所辯無
    非飾卸之詞，不足採信，罪證明確，犯行堪以認定。
三、核被告所為，係犯刑法第二百六十八條前段、後段及同法第二百六十七條之罪。
    被告與賴欽泉、蔡耀忠、陳鴻智、陳翰緯等四人間有犯意聯絡及行為分擔，為共
    同正犯。又其所犯各罪，均時間緊接，犯同一之罪名，應依連續犯規定分別論以
    一罪，並加重其刑；且其所犯前開各罪間有方法結果之牽連關係，應依刑法第五
    十五條規定從較重之意圖營利聚眾賭博罪處斷。原審不察，遽為被告無罪之判決
    ，尚有未當，檢察官上訴為有理由，應由本院將原判決撤銷，另為合適之判決。
    爰審酌被告犯罪之動機、目的、手段、犯罪所生之損害、所得之利益及犯罪後態
    度等一切情狀，量處如主文第二項所示之刑，並諭知易科罰金之折算標準為參佰
    元折算壹日，以示懲儆。扣案之麻將牌一付為當場賭博之器具、抽頭金一千八百
    元及賭資一萬二千三百五十元，均依刑法第二百六十六條第二項規定宣告沒收，
    帳冊三本、帳單九張及空白本票二本係被告與共犯所有且供犯本件之罪所用及供
    犯本件之罪預備之物，本票十四張、建物及土地所有權狀影本八張係渠所有且因
    本件犯罪所得之物，均依法併宣告沒收。
四、公訴意旨另認：被告與同案被告賴欽泉、蔡耀忠、陳鴻智、陳翰緯等四人共組犯
    罪集團，經營賭場並使用盜拷之行動電話把風通訊，以避免警方查緝，因認被告
    與其餘四人共同涉犯組織犯罪防制條例第三條及電信法第五十六條第一項等罪云
    云。惟查：（一）按組織犯罪防制條例所稱犯罪組織，係指三人以上，有內部管
    理結構，以犯罪為宗旨或以其成員從事犯罪活動，具有集團性、常習性及脅迫性
    或暴力性之組織，該條例第二條定有明文。又該法條所稱之「內部管理結構」，
    即有上下從屬關係之謂，亦即組織內部有主持人或首領與幫眾層級之分，有階級
    領導，下屬須服從主持人或首領之命令行事，違抗者依內部規範懲處，始足當之
    。本件被告等人固於前開時、地為警查獲有上開賭博犯行及扣案之賭具等物，然
    未查獲任何涉及幫派或犯罪組織之事證，被告亦否認有參與幫派或犯罪組織之行
    為；卷內除於八十六年二月一日警訊中訊及賴欽泉：「你在警方人員搜索現場時
    ，自稱是三重市「天台幫」的人員，請詳細說明？」，賴欽泉答稱：「因為我經
    常在三重市○○路、正義南路口的『天台戲院』附近活動，所以大家經常看到我
    。而天台戲院附近的地名，大家俗稱『菜寮』，是否有正式的幫派名稱，我不清
    楚。」，又警訊：「你是否有加入『天台幫』或其他幫派組織？」，賴欽泉答：
    「我沒有。」（詳參八十六年度偵字第三六七０號偵卷第十四頁正面及背面筆錄
    ）乙處提及幫派或犯罪組織外，其餘俱未查有何相關事證可認被告等人間有前開
    法條所指有內部管理結構，以犯罪為宗旨或以其成員從事犯罪活動，具有集團性
    、常習性及脅迫性或暴力性之組織，況賴欽泉前開於警訊供述內容亦與該法條規
    定要件不符，復與被告甲○○未見任何關聯，無以證明被告有公訴人所指涉組織
    犯罪防條例第三條之犯行。（二）又電信法第五十六條第一項之罪係以意圖為自
    己或第三人不法之利益，以有線、無線或其他電磁方式，盜接或盜用他人電信設
    備通信為其要件，而本件公訴人認被告與其餘四人共係以扣案四支行動電話為盜
    拷者，認其等共犯該罪，惟訊之被告及上開同案被告均否認有此部分犯行，而該
    四具電話機經送中華電信股份有限公司查測結果認並非行動電話器材，故無法解
    謮其盜拷號碼及序號，有該公司台灣北區電信分公司板橋營運處八十七年九月八
    日八七─服一二０一０ (一)號函在卷足憑，堪認非公訴人所指盜拷之行動電話
    ，此外復查無被告等有從事違反電信法第五十六條第一項規定之犯行。綜上所述
    ，公訴人所指被告涉嫌組織犯罪防制條例第三條及電信法第五十六條第一項部分
    犯嫌，均屬不能證明，惟公訴意旨既認此部分與前開有罪部分有牽連犯之裁判上
    一罪關係，爰均不另為無罪之諭知。
據上論斷，應依刑事訴訟法第三百六十九條第一項前段、第三百六十四條、第二百九
十九條第一項前段，刑法第二十八條、第五十六條、第二百六十八條、第二百六十七
條、第五十六條、第五十五條、第四十一條、第二百六十六條第二項、第三十八條第
一項第二款、第三款，罰金罰鍰提高標準條例第一條前段、第二條，判決如主文。
本案經檢察官林占青到庭執行職務。
中    華    民    國    八十九    年      一        月      二十六      日
                        臺灣高等法院刑事第十九庭
                            審判長法  官  陳  祐  治
                                  法  官  呂  永  福
                                  法  官  陳  晴  教
右正本證明與原本無異。
檢察官如不服本判決應於收受送達後十日內向本院提出上訴書狀，其未敘述上訴之理
由者並得於提起上訴後十日內向本院補提理由書（均須按他造當事人之人數附繕本）
。
被告不得上訴。
                                  書記官  黃  麗  玲
中    華    民    國    八十九    年      二        月       八         日
附錄：本案論罪科刑法條全文
刑法第二百六十七條
以賭博為常業者，處二年以下有期徒刑，得併科一千元以下罰金。
刑法第二百六十八條
意圖營利，供給賭博場所或聚眾賭博者，處三年以下有期徒刑，得併科三千元以下罰
金。


司法院資訊處製作；財團法人民間司法改革基金會備份。
